臺灣嘉義地方法院刑事判決　　　　　　　　　　　　　　九十三年度金訴字第四號
　　公　訴　人　臺灣嘉義地方法院檢察署檢察官
　　被　　　告　甲○○
右列被告因違反洗錢防制法等案件，經檢察官提起公訴（九十三年度偵字第二三五四
號），本院合議庭裁定進行簡式審判程序，判決如左：
    主  文
甲○○幫助意圖為自己不法之所有，以詐術使人將本人之物交付為常業，處有期徒刑
柒月。緩刑年。
    事  實
一、甲○○因缺錢花用，透過某報紙所登載之借錢廣告，先以自己所有之身分證件扣
    留方式，向綽號「阿龍」之人借款新臺幣（下同）一萬元花用，嗣因需用上開證
    件，竟於能預見提供自己帳戶予他人使用，可能幫助他人掩飾或隱匿重大犯罪所
    得之財物，仍不違背本意，而基於洗錢及幫助他人常業詐欺之不確定故意，於民
    國九十二年十一月底某日，在嘉義市民生公園內，將自己名義申請之台新銀行嘉
    義分行帳號：000000000000000號存摺及提款卡，交予姓名、年
    籍不詳綽號「阿龍」之成年男子，言明借用一個月，延抵上開一萬元之債務，供
    作匯款帳戶，藉此掩飾詐欺所得款項而使不易追查，嗣該綽號「阿龍」之人即基
    於意圖為自己不法之所有，以詐術使人將本人之物交付為常業之犯意，以電話偽
    稱有電信退費、健保退費等詐財方式，分別指示不知情之劉寧恭於同年十二月二
    十七日下午四時三十分許、李秀華於同年十二月二十三日下午一時許、王群英於
    同年十二月二十三日中午十二時四十五分許，以匯款至上開帳號之方式，使劉寧
    恭、李秀華、王群英等人陷於錯誤，而依綽號「阿龍」之人指示以轉帳方式匯款
    至上開帳戶，該綽號「阿龍」之人並以之為常業。嗣劉寧恭等人均發覺有異報警
    處理後，循線始查知上情。
二、案經嘉義縣警察局移送臺灣嘉義地方法院檢察署檢察官偵查起訴。
    理  由
一、訊據被告甲○○對於右揭犯行坦承不諱，核與被害人劉寧恭、李秀華、王群英等
    人於警詢時指訴情節相符，並有被害人劉寧恭自動櫃員機存戶交易明細表、被害
    人王群英存摺交易往來明細查詢表、被告甲○○於台新國際商業銀行嘉義分行之
    開戶建檔基本資料各一份在卷可參。衡諸一般常情，任何人均可辦理金融帳戶存
    摺使用，實無借用他人存摺使用之理，且金融存摺亦事關個人財產權益之保障，
    專有性甚高，一般人均有妥為保管及防止他人任意使用之認識，否則極易被利用
    為與財產有關之犯罪工具，此為吾人依一般生活認知所易於體察之常識。而有犯
    罪意圖者，非有正當理由，竟徵求他人提供帳戶，客觀上可預見其目的，係供為
    某筆資金之存入，後再行領出之用，且該筆資金之存入及提領過程係有意隱瞞其
    流程及行為人身分曝光之用意，一般人本於一般認知能力均易於瞭解。本案被告
    自稱係透過報載廣告向綽號「阿龍」借款，對「阿龍」之身分、背景均不瞭解，
    可預見提供存摺及提款卡將幫助他人實施常業詐欺犯罪及作為掩飾犯罪所得，竟
    因借款無法清償，而將其帳戶存摺及提款卡交付「阿龍」，顯具縱有人以其金融
    帳戶實施常業詐欺犯罪亦不違背其本意之幫助意思，以及掩飾他人犯罪所得之不
    確定故意自明。綜上，被告前開自白與事實相符，堪予信採。本件事證明確，被
    告犯行堪予認定。
二、按前揭綽號「阿龍」之人，基於為自己不法所有之犯意，以假冒電信及健保退費
    詐財之方式，使被害人劉寧恭、李秀華、王群英等人陷於錯誤，而將本人之財物
    交付，其所為係犯刑法第三百四十條之常業詐欺取財罪。被告既預見提供「阿龍
    」之成年男子上開帳戶及提款卡，可能供為常業詐欺犯罪被害人匯款之用，並作
    為掩飾「阿龍」犯罪所得款項之用，而該等不詳姓名者嗣後利用該帳戶，實施常
    業詐欺犯罪，並藉該帳戶掩飾犯罪所得款項，又不違被告本意，被告所為，核犯
    刑法第三百四十條之幫助常業詐欺罪、洗錢防制法第二條第二款之掩飾他人因重
    大犯罪所得財物之洗錢罪，應依同法第九條第二項處罰。被告以一行為而觸犯上
    開二罪名，為想像競合犯，應依刑法第五十五條前段規定，從一重之幫助常業詐
    欺取財罪處斷，係從犯，並依刑法第三十條第二項規定減輕其刑。爰審酌被告素
    行良好，為圖延抵借款竟將帳戶及提款卡提供予他人非法使用，非惟幫助詐騙者
    遂行詐財目的，同時使詐欺者得以隱匿其真實身分致追訴困難，助長犯罪之猖獗
    ，破壞社會秩序甚鉅，兼衡被告幫助他人詐欺涉案程度，及犯罪後坦承犯行，態
    度良好等諸般情狀，量處如主文所示之刑，以示懲儆。末查被告前未曾受有期徒
    刑以上刑之宣告，有臺灣高等法院被告全國前案紀錄表及臺灣嘉義地方法院檢察
    署刑案資料查註紀錄表各一份在卷可按，其因一時失慮，致罹刑章，於犯後坦認
    犯行且具悔意，經此刑之宣告，當知所警惕，信無再犯之虞，本院綜核各情認對
    被告所宣告之刑，以暫不執行為適當，爰併宣告緩刑三年，以啟自新。
據上論斷，應依刑事訴訟法第二百七十三條之一第一項、第二百九十九條第一項前段
，洗錢防制法第九條第二項，刑法第十一條前段、第三十條第一項、第三百四十條、
第五十五條、第三十條第二項、第七十四條第一款，罰金罰鍰提高標準條例第一條前
段，判決如主文。
本案經檢察官陳昭廷到庭執行職務。
中      華      民      國    九十三    年      六      月     十一     日
                              臺灣嘉義地方法院刑事第三庭
                                    法  官  陳  端  宜
右正本證明與原本無異。
如不服本判決，應於判決送達後十日內向本院提出上訴狀( 應附繕本 )。告訴人或被
害人如對於本判決不服者，應具備理由請求檢察官上訴，其上訴期間之計算係以檢察
官收受判決正本之日期為準。
中      華      民      國    九十三    年      六      月     十一     日
                                    書記官  李  佳  惠
附錄論罪科刑法條：
刑法第三百四十條：
以犯第三百三十九條之罪為常業者，處一年以上七年以下有期徒刑，得併科五萬元以
下罰金。
刑法第三百三十九條第一項：
意圖為自己或第三人不法之所有，以詐術使人將本人或第三人之物交付者，處五年以
下有期徒刑、拘役或科或併科一千元以下罰金。
洗錢防制法第九條第二項：
犯第二條第二款之罪者，處七年以下有期徒刑，得併科新臺幣五百萬元以下罰金。
洗錢防制法第二條：
本法所稱洗錢，係指下列行為：
一  掩飾或隱匿因自己重大犯罪所得財物或財產上利益者。
二  掩飾、收受、搬運、寄藏、故買或牙保他人因重大犯罪所得財物或財
    產上利益者。
